【裁判字號】    89,易,757
【裁判日期】    890414
【裁判案由】    違反動產擔保交易法
【裁判全文】
臺灣高雄地方法院刑事判決                          八十九年度易字第七五七號
    公  訴  人  臺灣高雄地方法院檢察署檢察官
    被      告  乙○○
右列被告因違反動產擔保交易法案件，經檢察官提起公訴（八十八年度偵字第二九六
九四號），本院判決如左：
    主  文
乙○○無罪。
    理  由
一、本件公訴意旨詳如附件起訴書所示。
二、按犯罪事實應依證據認定之，無證據不得推定其犯罪事實；又不能證明被告犯罪
    或其行為不罰者，應諭知無罪之判決。刑事訴訟法第一百五十四條及第三百零一
    條第一項分別定有明文。又動產擔保交易法第三十八條之遷移動產擔保標的物罪
    ，以動產擔保交易之債務人意圖不法之利益，將動產擔保交易之標的物遷移為構
    成要件，如動產擔保交易之債務人，並無獲取不法利益之意圖，或無遷移動產擔
    保標的物之事實，自不得以該罪相繩。
三、本件訊據被告乙○○固不諱言於八十六年十二月十二日，以動產擔保交易附條件
    買賣方式，向福灣企業股份有限公司（以下簡稱福灣公司）購買ＹＵ－二七三號
    自用小客車一輛，約定總價新台幣（下同）四十八萬七千七百六十八元，除頭期
    款一萬九千元外，餘款分四十八期給付，每月一期，每期付款九千七百六十六元
    ，標的物存放地點為高雄市○鎮區○○路八號五樓之一，僅付款二十期，自八十
    八年十月間，即未付款等情，惟堅決否認有遷移動產擔保標的物犯行，辯稱：該
    車平日由伊在上址使用，告訴人派員至上址訪視時，適伊夫所駕車輛故障，借伊
    車駛出，故未能覓得車輛，並未將該車自上址遷移；又伊未能繼續繳款，係因遭
    林美芬倒帳，並非故不繳款，並無獲取不法利益之意圖等語。
四、經查：
（一）本件被告於上開時間，以附條件買賣方式，向告訴人購買上開車輛後，固自八
      十八年十月間，即未繼續繳納期款，已如前述，而告訴人第一次即八十八年九
      月間派員至上址訪視時，未覓得車輛，第二次即八十八年十二月間再次前往，
      巧遇被告之夫，當時其曾告知該車由其使用中，惟仍未看到車輛等情，固據告
      訴代理人甲○○育指述在卷，惟查車輛本身屬交通工具，性質上具移動性，亦
      即使用車輛必定離開存放地點，自不能僅憑告訴人二次派員查訪，未覓得車輛
    ，遽認被告將上開車輛遷移存放地點；況且八十九年二月間，告訴人再度派員
      前往訪視時，車輛即停放在該處，且該員當場表示欲取回車輛時，被告亦表同
      意等情，亦據告訴代理人甲○○陳明在卷，衡情倘被告確將車輛遷移上址，自
      無於八十九年二月間，又在該址尋獲之理，是被告辯稱未將車輛自存放地點遷
      移等語，應足採信。
（二）又被告係因遭友人林美芬倒帳，以致無力付款一節，亦據被告提出林美芬簽發
      之本票數紙在卷可稽，參以被告嗣於本院審理時，業與告訴人達成民事上和解
      ，清償全部欠款，此業據告訴代理人甲○○陳述甚明，並有和解書一紙在卷可
      憑，足認被告所辯，因遭人倒帳，一時經濟發生困難，無力付款，並無獲取不
      法利益之意圖等語，尚非無稽。
五、綜上所述，被告既未將上開車輛遷移，又無獲取不法利益之意圖，揆諸前揭構成
    要件之說明，自不能以動產擔保交易法第三十八條之罪相繩，此外，復查無其他
    積極之證據足認被告有意圖不法之利益，將車輛遷移之犯行，爰依法為無罪之諭
    知。
據上論斷，應依刑事訴訟法第三百零一條第一項，判決如主文。
本案經檢察官蔡麗宜到庭執行職務。
中      華      民      國      八十九      年      四      月    十四  日
                                      臺灣高雄地方法院刑事第七庭
                                          法  官    李  璧  君
右正本證明與原本無異。
如不服本判決，應於判決送達後十日內，向本院提出上訴狀。
                                          書記官    李  忠  霖
中      華      民      國      八十九      年      四      月    十七  日


司法院資訊處製作；財團法人民間司法改革基金會備份。
